【裁判字號】    90,交上易,321
【裁判日期】    900329
【裁判案由】    過失致死
【裁判全文】
臺灣高等法院臺南分院刑事判決           九十年度交上易字第三二一號      Ｃ
      上  訴  人
      即  被  告  甲  ○  ○
      選任辯護人  藍  庭  光  律師
右上訴人因過失致死案件，不服臺灣嘉義地方法院八十九年度交易字第二七四號中華
民國九十年一月十二日第一審判決（起訴案號：臺灣嘉義地方法院檢察署八十九年度
偵字第三八二一號），提起上訴，本院判決如左：
      主      文
原判決撤銷。
甲○○因過失致人於死，處有期徒刑陸月，如易科罰金，以佰元折算壹日。
      事      實
一、甲○○未領有重型機車駕駛執照，仍於民國八十九年六月五日晚上七時五分許，
    騎乘車牌號碼ＭＬＺ─五五一號重型機車，沿嘉義市○○路由南往北方向行駛，
    途經嘉義市○○路與忠孝二街交岔路口欲向左轉時，本應注意車前狀況，並隨時
    採取必要之安全措施，而依當時天候晴、夜間有照明、路面乾燥、無缺陷、無障
    礙物、視距良好等情，又無不能注意之情事，竟疏未注意車前狀況，而不慎撞及
    前方同向亦準備向左轉由黃啟源所騎乘車牌號碼ＤＦＯ－七八一號之輕型機車，
    致黃啟源人車倒地，因此而受有外傷出血性休克、顱內出血、左下肢開放性骨折
    併膝上截肢等傷害，經送醫急救後，延至八十九年六月九日上午八時六分許不治
    死亡。
二、案經黃啟源之子乙○○訴請臺灣嘉義地方法院檢察署檢察官偵查起訴。
      理      由
一、上訴人即被告甲○○固坦承於右揭時、地駕車肇事致被害人黃啟源死亡之事實，
    惟否認其有何過失致死之犯行，辯稱：當時我是直行的，並未向左轉，是被害人
    要左轉才撞到的云云。
二、經查：
  (1)前揭事實，已據被害人黃啟源之子乙○○分別於警訊、偵查中、原審及本院審理
    時指述甚詳，並有道路交通事故調查報告表乙份及事故現場照片十八張在卷可資
    佐證。而被害人黃啟源確因本件車禍受有外傷出血性休克、顱內出血、左下肢開
    放性骨折併膝上截肢等傷害，經送醫急救後，於八十九年六月九日上午八時六分
    許不治死亡等情，復據檢察官督同法醫師相驗無訛，並填具相驗屍體證明書、驗
    斷書及勘驗筆錄等各一件附卷可證。
  (2)依卷附之事故現場照片所示，被告甲○○與被害人黃啟源所騎乘之上開機車於撞
    擊後，左轉方向燈均開啟之情以觀，顯見被告當時係欲向左轉及於肇事前即看到
    被害人所騎乘機車之左方向燈開啟亦準備向左轉之情，應屬明確，衡諸常情，被
    告若於肇事前有充分注意車前狀況且於所騎乘機車開大燈之情況下，理應有足夠
    的安全反應距離看見被害人所騎乘之機車，及有足夠的時間採取必要之安全避撞
    措施，要難以其當時未向左轉為由而阻卻其過失責任，益徵其有未注意車前狀況
    之過失甚明，是其前開所辯，顯屬事後飾卸之詞，不足採信。
  (3)按汽車行駛時，駕駛人應隨時注意車前狀況，並採取必要之安全措施，道路交通
    安全規則第九十四條第三項定有明文。被告甲○○駕車自應注意上述道路交通安
    全規定。又被告騎乘前揭機車經過上開肇事地點，本即應隨時注意車前狀況，並
    採取必要之安全措施，而依本件車禍當時天候晴、夜間有照明、路面乾燥、無缺
    陷、無障礙物、視距良好等情，有前開調查報告表足憑，足見依當時狀況被告並
    無不能注意之情形，不料仍疏未注意車前狀況以採取應變措施，肇致本件車禍，
    益見被告於本件車禍確有違反上述交通安全規則甚明。又被告雖陳稱其當時未向
    左轉，然此與被告前開過失罪責之成立，不生影響，且被告所稱縱認屬實，仍不
    能解免被告應負之過失責任，而本件經送請台灣省嘉雲區車輛行車事故鑑定委員
    會及台灣省車輛行車事故覆議鑑定委員會鑑定結果，亦認被告未注意車前狀況為
    肇事原因，此有該會八十九年九月十一日嘉鑑字第八九○六七二號及八十九年十
    一月十七日府覆議字第八九一八六三號鑑定意見書各乙紙在卷為憑，益證被告之
    行為確有過失。是被告之過失行為與被害人之死亡間，顯有相當因果關係，本案
    事證明確，被告犯行應可認定。
三、核被告甲○○所為，係犯刑法第二百七十六條第一項之過失致人於死罪。又被告
    無駕駛執照駕車，有交通部公路局嘉義區監理所八十九年十月二十一日八九嘉監
    二字第八九一五五二二號函附卷可參，其因而致被害人黃啟源死亡，且其又應負
    刑法第二百七十六條第一項之罪責，自應依道路交通管理處罰條例第八十六條第
    一項「汽車駕駛人，無駕駛執照駕車：：因而致人受傷或死亡，依法應負刑事責
    任者，加重其刑至二分之一。」之規定，加重其刑。
四、原審予被告論科，固非無見，惟按被保險人支付保險費參加機車強制保險，乃在
    為被保險人利益而保險，於被保險人不幸發生事故致他人受損害時，由保險人（
    保險公司）依保險契約代被保險人賠償他人所受之損失或部分之損失，因此保險
    事故之給付，亦應視為被保險人賠償被害人之給付。本件被告因有加入機車強制
    保險，已給付被害人家屬新台幣一百二十萬元，業據被害人家屬即告訴人乙○○
    陳明在卷，賠償數額雖不能滿足被害人家屬之要求，但已有部分賠償，原判決未
    予審酌，而量處有期徒刑八月，稍嫌偏重。被告上訴意旨以量刑太重為由指摘原
    判決量刑過重，為有理由，應由本院撤銷原判決改判。因此審酌被告過失程度、
    所生之危害、肇事後之態度、及被害人家屬已獲得理賠新台幣一百二十萬元等一
    切情狀，量處如主文第二項所示之刑，並諭知易科罰金之折算標準，以示懲儆。
據上論斷，應依刑事訴訟法第三百六十九條第一項前段、第三百六十四條、第二百九
十九條第一項前段，道路交通管理處罰條例第八十六條第一項，刑法第二百七十六條
第一項、第四十一條，罰金罰鍰提高標準條例第一條前段、第二條，判決如主文。
本案經檢察官李傳來到庭執行職務。
中    華    民    國      九十      年      三      月      二十九      日
                                  臺灣高等法院臺南分院刑事第一庭
                                      審判長法官  鄭    文    肅
                                            法官  王    浦    傑
                                            法官  黃    三    哲
右正本證明與原本無異。
不得上訴。
                                      法院書記官  陳    淑    貞
中    華    民    國      九十      年      三      月     三十         日
附錄法條：
刑法第二百七十六條第一項：因過失致人於死者，處二年以下有期徒刑、拘役或二千
                          元以下罰金。


司法院資訊處製作；財團法人民間司法改革基金會備份。
